【裁判字號】    97,訴,1385
【裁判日期】    980422
【裁判案由】    違反毒品危害防制條例
【裁判全文】
臺灣屏東地方法院刑事判決              97年度訴字第1385號
公  訴  人  臺灣屏東地方法院檢察署檢察官
被      告  乙○○
                    （現另案在臺灣屏東監獄執行）
上列被告因違反毒品危害防制條例案件，經檢察官提起公訴（97
年度偵字第5799號），本院判決如下：
    主  文
乙○○轉讓第一級毒品，處有期徒刑壹年肆月。
    事  實
一、乙○○前因(1)犯施用毒品案件，經本院以90年度訴字第954
    號判決處有期徒刑8 月確定；(2)因犯詐欺案件，經本院以91
    年度易字第357 號判決處有期徒刑2 月確定；(3)因犯搶奪案
    件，經本院以91年度訴字第232 號判決處有期徒刑2 年10月
    確定；(4)因犯偽造文書案件，經本院以91年度訴字第242 號
    判決處有期徒刑4 月確定；(5)因犯竊盜案件，經本院以91年
    度易緝字第17號判決處有期徒刑2 年，並經臺灣高等法院高
    雄分院以91年度上易字第799 號判決駁回上訴確定。上開第
    (1)、(2)及(4)部分並經本院以96年度聲減字第1536號裁定分別
    減為有期徒刑4 月、1 月及2 月，並與第(3)、(5)部分合併定
    應執行刑為有期徒刑5 年4 月確定。乙○○遂於民國91年12
    月12日入監服刑，而於95年9 月12日縮短刑期假釋出監。
二、詎乙○○假釋中仍不知悔改，明知海洛因係列管之第一級毒
    品，不得轉讓，竟基於轉讓第一級毒品海洛因之犯意，於96
    年8 月19日上午10時許，在屏東縣潮州鎮○○路66號成功旅
    社210 號房間內，以將第一級毒品海洛因置於該房間桌上，
    任由其原具施用毒品犯意之女友甲○○自行拿取施用而不加
    阻止之方式，無償轉讓第一級毒品海洛因予甲○○。嗣於96
    年8 月19日下午1 時許，在上開成功旅社210 號房為警查獲
    ，並當場扣得乙○○所有之注射針筒3 支、橡皮筋2 條等物
    而悉上情。
三、案經臺灣屏東地方法院檢察署檢察官自動檢舉偵查起訴。
    理  由
一、證據能力部分：
  (一)被告乙○○於本院審理時辯稱：警詢筆錄並非伊自己簽名蓋
    章，在警局陳述時，伊的意識不是很清楚，伊記得筆錄沒有
    做完就被收押云云（見本院準備程序筆錄第2 頁、審判筆錄
    第9 頁）。惟查，本件被告於為警查獲後，製作筆錄共計3
    次，參諸卷附之3 份被告警詢筆錄（見警卷第6 頁至第22頁
    ），其上均經被告簽名並按指印，而第1 次警詢之內容僅涉
    及被告之年籍資料、前科記錄及查獲地點，第2 次及第3 次
    之警詢內容始關係被告所涉犯之犯罪事實。再經本院當庭勘
    驗被告第2 次及第3 次警詢錄音光碟，勘驗結果略以：筆錄
    係採一問一答之方式製作，警察詢問時，語氣平和，被告係
    主動陳述，意識清楚，對於警察所詢問之問題，能了解其意
    並回答，應係出於自由意志下所為陳述，且勘驗結果，與警
    詢筆錄內容高度相符等情，有本院勘驗筆錄1 份存卷可稽（
    見本院卷第64頁至第92頁）。況在詢問過程之最後，詢問員
    警曾問：「現在筆錄做完，給你看筆錄，看一看要是沒問題
    ，簽名捺指印，好不好」，被告則答以：「好」，是被告曾
    於警詢筆錄製作完成後，查看其內容，並確認無誤後簽名乙
    情灼然可見。本件被告於警詢過程中，既未遭承辦員警非法
    取供、筆錄製作過程亦有連續錄音，復經本院勘驗結果亦查
    無其他不法情事，故被告於警詢中所為不利於己之陳述，自
    有證據能力。
  (二)按被告以外之人於偵查中向檢察官所為之陳述，除顯有不可
    信之情況者外，得為證據，刑事訴訟法第159 條之1 第2 項
    定有明文。此因檢察官與法官同為司法官署，且檢察官代表
    國家偵查犯罪，依法有訊問被告、證人及鑑定人之權力，依
    法亦對被告有利不利之情形均應注意，是以，被告以外之人
    前於偵查中已具結而為陳述，除顯有不可信之情況之理由外
    ，該證人於偵查中之陳述，自得作為證據。經查，證人甲○
    ○於偵查中所為陳述，係被告以外之人於審判外之言詞陳述
    ，本不具證據能力，惟證人於偵查中向檢察官所為之陳述，
    均經證人依法具結，本院審酌其陳述時之外在環境，並無顯
    不可信之情況，揆諸上開說明，應認上開證人於偵查中向檢
    察官所為之陳述，均得為證據，具有證據能力。
  (三)按被告以外之人於審判外之陳述，雖不符前四條之規定，而
    經當事人於審判程序同意作為證據，法院審酌該言詞陳述或
    書面陳述作成時之情況，認為適當者，亦得為證據。當事人
    、代理人或辯護人於法院調查證據時，知有第159條第1項不
    得為證據之情形，而未於言詞辯論終結前聲明異議者，視為
    有前項之同意，刑事訴訟法第159 條之5 定有明文。本件其
    餘所引具傳聞性質之證據，被告並未爭執其證據能力，亦未
    於本案言詞辯論終結前對證據能力聲明異議，依上開規定，
    視為被告同意作為證據，且經本院審酌該等言詞陳述作成時
    之情況及證據取得過程等節，認亦適宜作為證據，自得為
    本件裁判基礎之證據資料。
二、訊據被告乙○○固坦承證人甲○○所施用之第一級毒品海洛
    因係其所購得，然矢口否認有何轉讓第一級毒品之犯行，辯
    稱：海洛因並非伊無償轉讓給伊女友即證人甲○○，該次買
    海洛因的錢，是甲○○搶奪他人項鍊後變現，並將現金交給
    伊，伊知道該些錢是贓物，但伊還是收下，因為甲○○叫伊
    去買海洛因云云（見本院準備程序筆錄第2 頁）。經查：
  (一)被告乙○○與證人甲○○於96年8 月19日下午1 時許，在屏
    東縣潮州鎮○○路66號成功旅社210 號房間內為警查獲，並
    當場扣得被告所有之注射針筒3 支、橡皮筋2 條等物乙情，
    業據被告及證人於警詢中陳述明確（見警卷第1 頁背面、第
    10 頁） ，並有上開注射針筒3 支、橡皮筋2 條等物扣案可
    稽；此外，復有屏東縣警察局東港分局搜索扣押筆錄1 份（
    見警卷第23頁至第24頁）、扣押物品目錄表1 紙（見警卷第
    26頁）、成功旅社現場照片7 張（見警卷第29頁至第32頁）
    、成功旅社監視錄影器翻拍照片3 張（見警卷第32頁至第33
    頁）附卷可憑，上開事實應堪認定。
  (二)次查，證人甲○○於96年8 月19日上午10時許，在上開房間
    內施用第一級毒品海洛因乙情，業經證人甲○○於警詢時陳
    述明確（見警卷第2 頁），另被告於警詢時亦陳稱其親眼目
    睹證人甲○○於上開房間內施用毒品之情事（見警卷第17頁
    ），而證人甲○○於96年8 月19日為警所採集之尿液檢體，
    經送請正修科技大學超微量研究科技中心以酵素免疫分析法
    及氣相層析質譜儀法檢驗，結果確呈嗎啡陽性反應，嗣並因
    施用第一級毒品遭本院論罪科刑等情，有屏東縣警察局東港
    分局辦理毒品危害防制條例案件尿液受檢人真實姓名對照表
    1 紙（見警卷第287 頁）、正修科技大學超微量研究科技中
    心檢驗報告1 紙（見屏東地檢署96年度毒偵字第1591號卷第
    7 頁）及本院96年度訴字第1074號判決（見本院卷第105 頁
    至第106 頁）在卷足憑，足認證人甲○○於本件查獲當日為
    警採尿前，確曾施用第一級毒品海洛因無訛。
  (三)被告乙○○於上揭時、地無償轉讓第一級毒品予證人甲○○
    乙情，已經被告於檢察官偵訊中坦白陳稱：伊去買毒品回來
    ，因伊跟證人甲○○是男女朋友關係，伊給甲○○海洛因等
    語明確（見屏東地檢署97年度第5799號卷第8 頁），被告雖
    於本院審理時為上開辯解，然證人甲○○於檢察官偵訊中稱
    ：乙○○在96年8 月19日在成功旅社210 號房間內有拿毒品
    給伊施用，該毒品是乙○○的，因為伊是乙○○的女朋友，
    所以海洛因是他請伊施打等語（見上開偵卷第7 頁），證人
    甲○○既稱海洛因係被告乙○○「請」她施打，則顯然該海
    洛因本身或該用以購買海洛因之金錢，應非屬證人甲○○所
    有；次參以證人甲○○於本院審理時所證：伊跟乙○○是男
    女朋友關係，伊曾於96年8 月19日因搶奪項鍊遭法院判決確
    定，當天搶項鍊是因為乙○○開的汽車沒有油，伊搶到項鍊
    後，自己拿去南州的銀樓變現，之後把錢拿給乙○○，伊也
    沒有跟乙○○說什麼，就讓他自己處理，那時如果伊的身上
    有錢，伊就會把錢交給他，伊不需要這些錢，伊把錢交給他
    時，也沒有叫他去買毒品，乙○○後來有去加油，之後伊跟
    乙○○毒癮發作，乙○○就去買毒品，買回來後伊就趕快施
    用毒品，乙○○沒有跟伊說用什麼錢去買毒品，買毒品回來
    也沒有跟伊再要錢，乙○○將毒品買回來放在桌上，伊那時
    想是乙○○要請我，伊就自己拿來用注射針筒施用，乙○○
    看伊拿毒品施用，他也沒有阻止，也沒有跟伊收錢等語（見
    本院審判筆錄第2 頁至第7 頁），及被告於本院審理時所陳
    ：證人甲○○之所以搶奪項鍊是因為伊的車沒有油，需要錢
    加油，那時不是為了買毒品才搶項鍊等語（見本院審判筆錄
    第8 頁），堪認證人甲○○行搶他人項鍊之目的，係因被告
    乙○○所駕駛之車輛沒有油，尚非出於其本身或被告乙○○
    因毒癮發作而需錢購買毒品之故，再依證人甲○○所述，其
    行搶所得之項鍊變現後，因其不需要該些現金，而將之交由
    被告乙○○自行處理，顯然有將上開金錢之所有權移轉與被
    告乙○○之意，而被告乙○○復將之收受，則上開金錢自歸
    被告乙○○所有無誤，又因事後渠2 人毒癮發作，被告乙○
    ○前往購買毒品，該購得之毒品自亦屬被告乙○○所有至明
    。而被告乙○○既任由證人甲○○取走其所有之毒品而不加
    以阻止，事後亦不向其索取金錢，自屬無償轉讓上開毒品與
    證人甲○○無訛。被告前揭所辯其收下該些金錢係因證人甲
    ○○要伊去買海洛因云云，委無可採。被告雖於本院審理時
    另辯稱：伊跟甲○○是男女朋友，住在一起，錢沒有分你我
    ，金錢有時是伊管理，有時是甲○○管理云云（見本院審判
    筆錄第8 頁），然此無非係因渠2 人為男女朋友，關係匪淺
    ，彼此間所有之金錢均可因他方之需要而支出、使用，此實
    屬現代一般男女朋友常見之情，惟尚難因此種特殊關係而逕
    認渠2 人所有財物皆為渠2 人所共有，再上開金錢經證人甲
    ○○交付被告乙○○後，已屬被告所有乙情，業經本院認定
    如上，是被告此部分所辯，亦無可採。
  (四)綜上所述，被告乙○○所辯，皆屬事後卸責之詞，均無可採
    ，其於上揭時、地，以將第一級毒品海洛因置於桌上，任由
    原具施用毒品犯意之證人甲○○自行拿取施用而不加阻止之
    方式，無償轉讓第一級毒品海洛因予證人甲○○之犯行已可
    認定。故本件事證明確，自應依法論科。
三、查海洛因為毒品危害防制條例第2 條第2 項第1 款明定之第
    一級毒品，不得持有及轉讓，是核被告乙○○所為，係犯毒
    品危害防制條例第8 條第1 項之轉讓第一級毒品罪。被告轉
    讓前持有第一級毒品海洛因之低度行為，應為其轉讓第一級
    毒品海洛因之高度行為所吸收，不另論罪。又轉讓毒品達一
    定數量者，加重其刑至二分之一，其標準由行政院定之，毒
    品危害防制條例第8 條第6 項定有明文，而行政院依法於93
    年1 月7 日發布施行之轉讓持有毒品加重其刑之數量標準第
    2 條第1 項第1 款、第2 款規定，轉讓第一級毒品達淨重5
    公克以上，轉讓第二級毒品達淨重10公克以上，加重其刑至
    二分之一，本件查無證據證明被告所轉讓之第一級毒品海洛
    因達淨重5 公克以上，爰不加重其刑，併此敘明。爰審酌被
    告前科累累，有其台灣高等法院被告前案紀錄表1 份在卷可
    按，自應深知毒品對於自身健康之戕害及國家對於杜絕毒品
    犯罪之禁令，又於假釋期間，竟不知謹慎自持，仍無償轉讓
    第一級毒品供證人甲○○施用，造成毒品擴散，並戕害他人
    健康，惡性非淺，且於本院審理時否認犯行，犯後態度不佳
    暨其生活狀況、智識程度等一切情狀，量處如主文所示之刑
    ，以示懲儆。末就扣案之注射針筒3 支、橡皮筋2 條，雖經
    被告自承為其所有（見本院審判筆錄第9 頁），然此些物品
    業經本院96年度訴字第1075號判決認定屬被告所犯施用第一
    級毒品犯行所用之工具而均宣告沒收，有該判決影本1 份在
    卷可查，是上開物品自與本件被告所為轉讓第一級毒品犯行
    無關，爰不另宣告沒收，至當日另扣得之鑰匙4 支、統一發
    票3 張及車牌號碼PZ-2757 號自小客車等物，均與本案無關
    ，亦無從為沒收之諭知，均附此敘明。
據上論斷，應依刑事訴訟法第299 條第1 項前段，毒品危害防制
條例第8 條第1 項，刑法第11條前段，判決如主文。
本案經檢察官廖華君到庭執行職務。
中    華    民    國    98  年    4     月     22     日
                  刑事第五庭    審判長法  官  石家禎
                                      法  官  林家聖
                                      法  官  程士傑
以上正本證明與原本無異。
如不服本判決應於收受判決後10日內向本院提出上訴書狀，並應
敘述具體理由；其未敘述上訴理由者，應於上訴期間屆滿後20日
內向本院補提理由書（均須按他造當事人之人數附繕本）「切勿
逕送上級法院」。
中    華    民    國    98    年    4     月    23    日
                                      書記官  孫秀桃
附錄論罪科刑法條：
毒品危害防制條例第8條第1 項
轉讓第一級毒品者，處 1 年以上 7 年以下有期徒刑，得併科新
臺幣 1 百萬元以下罰金。


司法院資訊處製作；財團法人民間司法改革基金會備份。
